【裁判字號】    89,訴,813
【裁判日期】    891116
【裁判案由】    偽造文書等
【裁判全文】
臺灣彰化地方法院刑事判決                          八十九年度訴字第八一三號
    公  訴  人  臺灣彰化地方法院檢察署檢察官
    被      告  甲○○
右列被告因偽造文書等案件，經檢察官提起公訴（八十九年度偵緝字第二號），本院
判決如左：
    主    文
甲○○連續行使偽造私文書，足以生損害於他人，處有期徒刑捌月。緩刑參年。
偽造之如附表所示票據參紙背面「乙○○」之署押均沒收。
    事    實
一、甲○○於民國八十一年年底認識丙○○時，即佯稱自己係資力甚佳之乙○○，嗣
    其於八十二年十一月間因欠缺資金，即基於意圖為自己不法所有之概括犯意，先
    於八十二年十一月二十日，在台中市○○路丙○○租處，以乙○○之身分向丙○○借款新台幣（以下同）四十二萬六千七百五十元，並交付如附表所示編號一之
    發票人為甲○○、面額五十萬元之本票一紙，為取信於丙○○，甲○○乃當場於
    該本票背面偽簽乙○○之背書，足以生損害於乙○○，致丙○○因而陷於錯誤，
    而如數交付借款；嗣後於八十三年年初某日，甲○○亦在丙○○上址租處，以乙○○之身分向丙○○借款四十萬元，並交付如附表編號二、三之二紙發票人為甲○○、面額各二十五萬元、十五萬之支票二紙，為取信於丙○○，甲○○乃當場
    該二紙支票背面偽簽乙○○之背書，足以生損害於乙○○，致丙○○因而陷於錯
    誤，而如數交付借款四十萬元。詎丙○○屆期提示如附表所示編號一之本票即不
    獲付款，如附表編號二、三之支票亦均因拒絕往來而遭退票，丙○○始知受騙。
二、案經被害人丙○○訴請臺灣彰化地方法院檢察署檢察官偵查起訴。
    理    由
一、訊據被告甲○○固坦承因乙○○之信用較好，所以用乙○○之名義向告訴人丙○○借款，並於如附表所示之票據背面以乙○○之名義背書，惟矢口否認有何詐欺
    之犯行，辯稱：伊之前即向乙○○借票，所以伊才會認為在如附表所示之票據背
    書沒有關係，且我太太向我說她哥哥乙○○同意我用他的姓名背書云云。惟查，
    右揭事實業據告訴人丙○○指訴甚詳，且證人乙○○亦到庭證稱：八十一年間甲○○有向我借票，他曾向我借過許多票，但票到期他要自行存入款項到我的戶頭
    ，但我並沒有同意甲○○用我的名字背書，我也不知道甲○○用我的名義借錢，
    如附表所示之三張票據我從沒有見過，也沒有同意他用我的名義背書，票據上之
    背書並不是我所書寫，他事後亦沒有向我講此事，我是一直到現在開庭才知他用
    我的名義背書等語；且證人姚秀燕即被告之妻於偵查中亦到庭證稱：甲○○是否
    用我哥哥乙○○的名字背書我並不清楚等語，此外並有被告偽造乙○○背書之票
    據影本三紙及退票理由單影本二紙在卷可稽，而被告冒用債信較好之乙○○名義
    借款及背書，已足以使告訴人喪失評估借貸對象信用及票款能力之依據，且事後
    被告屆期又無法償還借款，是以被告詐欺及行使偽造私文書之事證已臻明確，其
    犯行堪予認定。
二、核被告所為，係犯刑法第二百十六條、同法第二百十條之行使偽造私文書罪及同
    法第三百三十九條第一項之詐欺罪。被告偽造署押之行為，為偽造私文書之部分
    行為，為偽造私文書之行為所吸收，又其偽造私文書之低度行為，為行使偽造私
    文書之高度行為所吸收，均不另論罪。被告先後二次行使偽造私文書及詐欺犯行
    ，時間緊接，犯意概括，犯罪構成要件復相同，均為連續犯，應各論以一罪，並
    均依法加重其刑。被告所犯上開行使偽造私文書及詐欺二罪間，有方法結果之牽
    連關係，應從一重之行使偽造私文書罪處斷。被告於八十三年初某日以乙○○名
    義同時、同地偽造如附表編號二、三之二紙支票背書，侵害同一之法益，為單純
    一罪。爰審酌被告犯罪之動機、目的、手段、所生損害及告訴人已與被告達成和
    解願原諒被告暨其犯罪後之態度等一切情狀，量處如主文所示之刑。又被告前未
    曾受有期徒刑以上刑之宣告，此有台灣彰化地方法院檢察署刑案資料查註紀錄表
    在卷可稽，經此教訓，當知警惕，應無再犯之虞，本件所宣告之刑本院認以暫不
    執行為適當，爰併為緩刑之宣告，以啟自新。被告所偽造之如附表所示票據三紙
    之背面「乙○○」之署押，依刑法第二百十九條之規定，不問屬於犯人與否，均
    沒收之。
三、另台灣台中地方法院檢察署檢察官移送併辦（八十九年度偵字第三二七七號）意
    旨略以：被告甲○○明知己經濟困難，已無支付能力，竟意圖為自己不法之所有
    ，於八十四年二月底參加陳文盛之互助會，隨即於同年三月即藉口急需週轉而標
    取會款五十六萬三千八百元，並於同年四月即搬離租賃處所，陳文盛曾於同年五
    月初要求被告開立三張本票，面額合計五十六萬三千八百元，言明於六個月內償
    還，詎被告屆期仍未償還，陳文盛始知受騙，因認被告涉有刑法第三百三十九條
    第一項之詐欺取財罪嫌等語。按檢察官就連續犯或牽連犯之一部事實起訴者，依
    刑事訴訟法第二百六十七條之規定，其效力固及於全部，然本件檢察官起訴被告
    詐欺之犯行係在八十二年十一月二十日及八十三年年初，而此部分檢察官移送併
    辦之詐欺犯行係在八十四年二月底，相隔達一年餘，且犯罪態樣亦不相同，實難
    認該二犯行時間緊接、犯意概括，自難認二者有連續犯之裁判上一罪關係，本院
    自不得就該移送併辦部分併予裁判，應退回由檢察官另行偵辦，附此敘明。
據上論斷，應依刑事訴訟法第二百九十九條第一項前段，刑法第二百十條、第二百十
六條、第三百三十九條第一項、第二百十九條、第五十六條、第五十五條、第七十四
條第一款，罰金罰鍰提高標準條例第一條前段，判決如主文。
本案經檢察官郭景銘到庭職行職務。
中      華      民      國    八十九    年     十一     月     十六     日
                                          台灣彰化地方法院刑事第二庭
                                              法官  石  馨  文
右正本證明與原本無異。
如不服本判決，應於判決送達後十日內，向本院提出上訴狀（須附繕本）。
告訴人或被害人對於判決如有不服具備理由請求檢察官上訴者，其上訴期間之計算係
以檢察官收受判決正本之日期為準。
                                              法院書記官  王  振  州
中      華      民      國    八十九    年     十一     月    二十一    日
刑法第二百十條
偽造、變造私文書，足以生損害於公眾或他人者，處五年以下有期徒刑。
刑法第二百十六條
行使第二百十條至第二百十五條之文書者，依偽造、變造文書或登載不實事項或使登
載不實事項之規定處斷。
刑法第三百三十九條
意圖為自己或第三人不法之所有，以詐術使人將本人或第三人之物交付者，處五年以
下有期徒刑、拘役或科或併科一千元以下罰金。
以前項方法得財產上不法之利益或使第三人得之者亦同。
前二項之未遂犯罰之。
附表
┌──┬──┬───┬──┬───┬───┬────┬───┬─────┐
│編號│種類│發票人│面額│ 帳號 │ 號碼 │ 發票日 │到期日│  付款人  │
├──┼──┼───┼──┼───┼───┼────┼───┼─────┤
│一、│本票│甲○○│五十│      │四六六│八十三年│八十三│          │
│    │    │      │萬元│      │二一四│四月七日│年四月│          │
│    │    │      │    │      │      │        │二十日│          │
├──┼──┼───┼──┼───┼───┼────┼───┼─────┤
│二、│支票│甲○○│二十│九七五│七六六│八十三年│      │第一商業銀│
│    │    │      │五萬│八─六│八七一│十一月十│      │行大稻埕分│
│    │    │      │元  │      │三    │八日    │      │行        │
├──┼──┼───┼──┼───┼───┼────┼───┼─────┤
│三、│支票│甲○○│十五│九七五│七六六│八十三年│      │第一商業銀│
│    │    │      │萬元│八─六│八七一│十一月十│      │行大稻埕分│
│    │    │      │    │      │四    │八日    │      │行        │
└──┴──┴───┴──┴───┴───┴────┴───┴─────┘


司法院資訊處製作；財團法人民間司法改革基金會備份。
